【裁判字號】    97,訴,2300
【裁判日期】    971231
【裁判案由】    毒品危害防制條例
【裁判全文】
臺灣臺北地方法院刑事判決              97年度訴字第2300號
公  訴  人  臺灣臺北地方法院檢察署檢察官
被      告  甲○○
                    （現另案於臺灣臺北監獄執行中）
上列被告因違反毒品危害防制條例案件，經檢察官提起公訴（97
年度毒偵字第3694號），被告於準備程序進行中就被訴事實為有
罪之陳述，由本院合議庭裁定以簡式審判程序審理，判決如下：
    主  文
甲○○施用第一級毒品，累犯，處有期徒刑玖月。
    犯  罪  事  實
一、甲○○前於民國82年間因煙毒、煙毒、槍砲、槍砲等案件，
    經本院分別判處有期徒刑3年4月、1年2月、4月、4月，定應
    執行刑有期徒刑5 年確定；復於83、84年間因麻藥、煙毒案
    件，分別經本院判處有期徒刑9 月、3年4月確定，嗣經定應
    執行有期徒刑3年10月，並接續上開有期徒刑5年執行，於87
    年12月10日假釋出獄，假釋中並付保護管束（原預定於92年
    10月22日期滿），惟甲○○於假釋期間不知警惕，又因施用
    第二級毒品安非他命案件，經觀察、勒戒後，認有繼續施用
    毒品之傾向，經本院裁定令入戒治處所施以強制戒治，嗣因
    戒治成效良好，認無繼續戒治之必要而於89年1 月26日停止
    戒治釋放出所，迄至89年7 月30因停止戒治保護管束期滿未
    經撤銷，而為臺灣板橋地方法院檢察署檢察官於89年10月20
    日以89年度戒毒偵字第716 號為不起訴處分確定。上開假釋
    經撤銷後，於89年1月26日入監執行殘刑4年10月12日，於93
    年7 月16日因縮短刑期執行完畢出獄。惟甲○○於94年間因
    竊盜案件，經本院判處有期徒刑3 月確定，送監執行後，於
    95年3 月27日執行完畢出獄。甲○○又於前開強制執行完畢
    釋放後5 年內，於93、94年間因施用第一級毒品海洛因及第
    二級毒品安非他命案件，經本院判處有期徒刑8 月，經上訴
    後，為臺灣高等法院駁回上訴確定，送監執行後，於96年5
    月12日因執行完畢出獄。詎仍不知悔改，且未戒除毒癮，又
    基於施用第一、二級毒品之犯意，於97年7 月31日晚間某時
    許，在其臺北市○○區○○路1巷4號11樓住處，以將第一級
    毒品海洛因及第二級毒品甲基安非他命摻水混合一同放在注
    射針筒內再注射身體之方式，施用第一級毒品海洛因及第二
    級毒品甲基安非他命。嗣於97年8月1日為警採尿送驗，其結
    果呈「嗎啡陽性」、「甲基安非他命陽性」反應，而查悉上
    情。
二、案經臺北市政府警察局南港分局報請臺灣士林地方法院檢察
    署檢察官呈請臺灣高等法院檢察署函轉臺灣臺北地方法院檢
    察署檢察官偵查起訴。
    理  由
一、上開事實，業據被告甲○○於本院審理中坦白承認，並有臺
    北市政府警察局偵辦毒品案件尿液檢體委驗單、臺灣尖端先
    進生技股份有限公司濫用藥物檢驗報告可稽，堪認被告之自
    白與事實相符。又按毒品危害防制條例於92年7月9日修正公
    布，自93年1月9日施行，其中第20條、第23條將施用毒品之
    刑事處遇程序，區分為「初犯」及「五年內再犯」、「五年
    後再犯」。依其立法理由之說明：「初犯」，經觀察、勒戒
    或強制戒治後，應為不起訴處分或不付審理之裁定；經觀察
    、勒戒或強制戒治執行完畢釋放後，「五年內再犯」者，因
    其再犯率甚高，原實施之觀察、勒戒及強制戒治既已無法收
    其實效，爰依法追訴或裁定交付審理。至於經觀察、勒戒或
    強制戒治執行完畢釋放後，「五年後再犯」者，前所實施之
    觀察、勒戒或強制戒治已足以遮斷其施用毒品之毒癮，為期
    自新及協助其斷除毒癮，仍適用「初犯」規定，先經觀察、
    勒戒或強制戒治之程序。從而依修正後之規定，僅限於「初
    犯」及「五年後再犯」二種情形，始應先經觀察、勒戒或強
    制戒治程序。倘被告於五年內已再犯，經依法追訴處罰，縱
    其第三次（或第三次以上）再度施用毒品之時間，在初犯經
    觀察、勒戒或強制戒治執行完畢釋放五年以後，已不合於「
    五年後再犯」之規定，且因已於「五年內再犯」，顯見其再
    犯率甚高，原實施觀察、勒戒或強制戒治，已無法收其實效
    ，即應依該條例第10條處罰（最高法院95年度第7次刑事庭
    會議決議參照）。本件被告前因施用第二級毒品安非他命案
    件，經觀察、勒戒後，認有繼續施用毒品之傾向，經本院裁
    定令入戒治處所施以強制戒治，嗣因戒治成效良好，認無繼
    續戒治之必要而於89年1 月26日停止戒治釋放出所，迄至89
    年7 月30因停止戒治保護管束期滿未經撤銷，而為臺灣板橋
    地方法院檢察署檢察官於89年10月20日以89年度戒毒偵字第
    716號為不起訴處分確定；嗣又於前開強制戒治釋放後5年內
    ，於93、94年間因施用第一級毒品海洛因及第二級毒品安非
    他命案件，經本院判處有期徒刑8 月，經上訴後，為臺灣高
    等法院駁回上訴確定等情，有臺灣高等法院被告前案紀錄表
    在卷可參，是被告自有前揭最高法院決議內容所稱「經觀察
    勒戒或強制戒治執行完畢後，於五年內已再犯，經依法追訴
    處罰，縱其第三次（或第三次以上）再度施用毒品之時間，
    在初犯經觀察、勒戒或強制戒治執行完畢五年以後，已不合
    於五年後再犯之規定，且因已於五年內再犯，顯見其再犯率
    甚高，原實施觀察、勒戒或強制戒治，已無法收其實效，即
    應依該條例第10條處罰」之適用。本件事證明確，被告所涉
    毒品危害防制條例第10條施用第一、二級毒品之犯行，可以
    認定。
二、查海洛因屬毒品危害防制條例第2條第2項第1 款所列之第一
    級毒品，而甲基安非他命係屬同條項第2 款所列之第二級毒
    品，故核被告所為，係犯毒品危害防制條例第10條第1 項之
    施用第一級毒品罪及同條第2 項之施用第二級毒品罪。被告
    持有毒品進而施用，其持有之低度行為應為施用之高度行為
    所吸收，不另論罪。被告將海洛因及甲基安非他命摻水混合
    注射施用，以一行為同時施用第一級毒品及第二級毒品，係
    一行為同時觸犯施用第一級毒品罪及施用第二級毒品罪，為
    想像競合犯，依刑法第55條之規定，應從一重之施用第一級
    毒品罪處斷。又被告有如犯罪事實欄所記載經執行有期徒刑
    完畢之犯罪前案紀錄，此有前開臺灣高等法院被告前案紀錄
    表在卷可按，其於受徒刑之執行完畢後，5 年以內故意再犯
    本案有期徒刑以上之罪，為累犯，應依刑法第47條第1 項之
    規定，加重其刑。爰審酌被告前有煙毒、麻藥、槍砲、毒品
    、竊盜、偽造文書等刑事前案紀錄，素行不佳；且不思其正
    值壯年，卻長期耽溺於戕身之物，前經毒品勒戒、強制戒治
    及刑罰處遇後，仍不知戒絕毒品，再犯本件施用毒品之犯行
    ，顯見其對於毒品之依賴性甚高，自我把持、控制之能力亦
    顯不佳；惟被告犯罪後尚能坦承犯行，態度良好，以及其學
    歷為國中畢業等一切情狀，量處如主文所示之刑，以資警惕
    。
三、據上論結，應依刑事訴訟法第273 條之1第1項、第299條第1
    項前段，毒品危害防制條例第10條第1項、第2項，刑法第11
    條前段、第55條、第47條第1項，判決如主文。
本案經檢察官盧姿如到庭執行職務。
中    華    民    國    97    年    12    月    31    日
                  刑事第四庭    法  官  李明益
以上正本證明與原本無異。
如不服本判決應於收受送達後10日內向本院提出上訴書狀，並應
敘述具體理由；其未敘述上訴理由者，應於上訴期間屆滿後20日
內向本院補提理由書（圴須按他造當事人之人數附繕本）「切勿
逕送上級法院」。
                                書記官  劉穗筠
中    華    民    國    97    年    12    月    31    日
毒品危害防制條例第10條
施用第一級毒品者，處 6 月以上 5 年以下有期徒刑。
施用第二級毒品者，處 3 年以下有期徒刑。


司法院資訊處製作；財團法人民間司法改革基金會備份。
